【裁判字號】    95,小上,9
【裁判日期】    951228
【裁判案由】    清償借款
【裁判全文】
臺灣苗栗地方法院民事判決               95年度小上字第9號
上  訴  人  甲○○
                      巷4號
被  上訴人  萬泰商業銀行股份有限公司
法定代理人  乙○○
上列當事人間請求清償借款事件，上訴人對於民國95年8 月31日
本院苗栗簡易庭95年度苗小字第617 號第一審判決提起上訴，本
院判決如下：
    主  文
上訴駁回。
第二審訴訟費用新臺幣壹仟伍佰元由上訴人負擔。
    事實及理由
一、被上訴人起訴主張：訴外人張良朋於民國91年4 月18日與被
    上訴人簽訂小額循環信用貸款契約，張良朋並持用被上訴人
    所發行之現金卡，於91年4 月23日至91年9 月12日間向被上
    訴人借款，依契約第6 條約定張良朋本應於91年10月15日繳
    付本息，詎未依約給付，現尚欠本金新臺幣（下同）50,000
    元、繳款期限前已計未收利息845 元、帳務管理費200 元，
    共計51,045元。張良朋未依約繳納本息，已喪失期限利益，
    債務全部到期，又張良朋業於91年9 月19日死亡，上訴人為
    其配偶，為張良朋之唯一繼承人，應承受張良朋之一切權利
    義務，為此爰依小額循環信用貸款契約之約定，求為判命上
    訴人應給付51,045元，及其中50,000元自91年10月16日起至
    清償日止，按週年利率百分之20計算之利息等語。
二、上訴人則以：上訴人與張良朋已分居近20年，但沒有辦離婚
    ，也沒有繼承到什麼遺產，亦未辦理拋棄繼承或限定繼承等
    語，資為抗辯。
三、本件原審對於被上訴人之請求，判決被上訴人勝訴，上訴人
    不服，提起上訴，並聲明：(一)原判決廢棄。(二)被上訴人在第
    一審之訴駁回。上訴意旨略為：本件債務為張良朋與被上訴
    人之借貸關係，上訴人與張良朋雖為配偶關係，但分居已長
    達近20年，張良朋之所作所為，上訴人完全不知。又依民法
    第6 條、第1148條，遺產繼承應以繼承開始時被繼承人之權
    利義務狀態為準，繼承開始後所發生之權利義務即便與遺產
    有關，亦不發生繼承問題，因張良朋於91年9 月19日死亡，
    故於91年9 月19日以後發生之利息被上訴人應不得請求，原
    判決未為詳究，自有違背法令等語。
四、按小額程序之第二審判決，依上訴意旨足認上訴為無理由者
    ，得不經言詞辯論為之，民事訴訟法第第436 條之29第2 款
    規定明確。次按繼承，因被繼承人死亡而開始；繼承人自繼
    承開始時，除本法另有規定外，承受被繼承人財產上之一切
    權利、義務。但權利、義務專屬於被繼承人本身者，不在此
    限，民法第1147條、第1148條分別定有明文。本件張良朋對
    被上訴人之借款債務並無專屬性，依上規定，自應為繼承之
    標的，又上訴人為張良朋之唯一繼承人，張良朋於91年9 月
    19 日 死亡時，張良朋對被上訴人之借款債務即為上訴人所
    繼承，不因上訴人是否知悉有此債務而有所差別。再者，系
    爭債務既為上訴人所繼承，已成為上訴人自身之債務，則於
    91年9 月19日之後基於系爭債務所發生之利息債務，上訴人
    自亦負有清償之責，原審判命上訴人應給付此部分債務，並
    非無據。從而，原審為被上訴人勝訴之判決，核無不合，上
    訴論旨，猶執前詞，指摘原判決違背法令，求予廢棄改判，
    依其上訴意旨為無理由，爰依前揭法條規定不經言詞辯論，
    以判決駁回之。
五、據上論結，本件上訴為無理由，依民事訴訟法第436 條之29
    第2 款、第436 條之32第1 項、第2 項、第449 條第1 項、
    第78條、第436 條之19第1 項，判決如主文。
中    華    民    國    95    年    12    月    28    日
                  民事庭審判長法  官  張 淑 芬
                              法  官  黃 怡 玲
                              法  官  張 文 毓
以上正本證明與原本無異。
不得上訴。
                              書記官  黎 東 成
中    華    民    國    95    年    12    月    28    日


司法院資訊處製作；財團法人民間司法改革基金會備份。
